臺灣高等法院高雄分院刑事判決　　　　　　　　九十三年度上更(二)字第二九六號
　　上　訴　人
　　即　被　告　甲○○
　　選任辯護人　劉新安　律師
右上訴人因違反槍砲彈藥刀械管制條例案件，不服臺灣高雄地方法院八十七年度訴字
第一八六三號中華民國八十七年十一月十三日第一審判決（起訴案號：臺灣高雄地方
法院檢察署八十七年度偵字第二一八七號），提起上訴，經最高法院第二次發回更審
，本院判決如左：
    主  文
原判決撤銷。
甲○○未經許可，持有可發射子彈具有殺傷力之改造槍枝，處有期徒刑壹年，併科罰
金新台幣伍萬元，罰金如易服勞役，以新台幣玖佰元即銀元參佰元折算壹日。扣案之
改造槍枝（槍枝管制編號為0000000000）壹支，沒收。
    事  實
一、甲○○因於民國（下同）八十七年一月二十三日上午十二時許，因欲至台中向德
    昌營造公司以支票兌換現金，向友人綽號「阿文」（年籍不詳）成年男子，收受
    可發射子彈具殺傷力之仿ＳＭＩＴＨ＆ＷＥＳＳＯＮ廠之改造槍枝一支（槍枝管
    制編號為0000000000號），及未具殺傷力之改造玩具手槍一支（槍枝
    管制編號為0000000000號）、彈殼一顆，將之攜進蔡宗翰（業經檢察
    官認蔡宗翰不知情而為不起訴處分確定）所駕駛蔡宗翰所有車牌號碼為ＹＨ─○
    八八五號之自用小客車內，由高雄市前鎮區○○○路四四五號蔡宗翰居處出發前
    往台中市，甲○○乃將上開槍枝彈殼以報紙包裹放在不知情蔡宗翰置物塑膠袋內
    ，其等二人至台中市○○路○段德昌營造公司，甲○○以支票向德昌營造公司兌
    換現金後，回高雄時改由甲○○開車，甲○○乃將上開裝有槍枝塑膠袋置放於該
    車後座右方，嗣於翌（二十四）日凌晨二時四十分許，返回高雄市鹽埕區○○○
    路三一一號建國加油站前，為警臨檢查獲，並在小客車右後座塑膠袋內扣得前揭
    具殺傷力改造槍枝一支（另查扣不具殺傷力之改造玩具手槍一支，槍枝管制編號
    為0000000000號，與不具殺傷力之玩具金屬空彈殼一顆）。
二、案經高雄市政府警察局鹽埕分局報請台灣高雄地方法院檢察署檢察官偵查起訴。
    理    由
一、訊據上訴人即被告（下稱被告）甲○○固供認有於八十七年一月二十四日凌晨二
    時四十分許，在高雄市鹽埕區○○○路三一一號建國加油站前，為警在前開車輛
    後座查獲槍枝與彈殼之事實，然矢口否認有非法持有槍枝之犯行，辯稱：未曾拿
    過右前開改造槍枝，係警方查獲後才知道車輛後座有槍枝云云。惟查：
（一）被告甲○○於右揭時地，邀蔡宗翰同往台中向德昌營造公司催討債務，由蔡宗
      翰駕駛蔡宗翰所有之自用小客車，由高雄市前往台中市，持支票向德昌營造公
      司兌換現金，返回高雄時改由被告甲○○駕車，車主蔡宗翰坐於駕駛座旁，嗣
      於翌日凌晨二時四十分許，返回高雄市鹽埕區○○○路三一一號建國加油站前
      ，為警臨檢查獲，並在上開小客車右後座塑膠袋內扣得具殺傷力改造槍枝一支
      （另查扣不具殺傷力之改造玩具手槍一支與玩具金屬空彈殼一顆）之事實，業
      據被告甲○○供承不諱，並經證人蔡宗翰及查獲警員鄭喜福於本院前審中證述
      無訛，復有上開槍枝管制編號為0000000000號改造槍枝一枝（另查
      扣不具殺傷力之改造玩具手槍一支，槍枝管制編號為0000000000號
      ，與不具殺傷力之玩具金屬空彈殼一顆）扣案可資佐證。
（二）被告甲○○駕駛上開小客車附載蔡宗翰返回高雄前往高雄市鹽埕區○○○路三
      一一號建國加油站加油遭警查扣上開槍枝及彈殼，當時同車者除被告甲○○與
      蔡宗翰外並無其他人在埸一事；證人即同車之蔡宗翰於本院本次更審具結後證
      稱：車上只有我和被告二人，沒有其他人等語（見本院本次更審卷審判筆錄）
      ，且證人即查獲之警員鄭喜福亦於本院上訴審調查時到庭結證稱：當時同車者
      除被告甲○○與蔡宗翰外，並無其他人在埸等情（見本院上訴審卷第三十八頁
      背面、第三十九頁正面）。而證人蔡宗翰於本院本次更審亦堅決否認知悉車內
      擺有上開槍枝、彈殼；且被告於警訊及偵查中均稱，該槍彈係其友綽號「阿文
      」所有，蔡宗翰並不知情等語，顯然上開槍彈並非蔡宗翰持有置放，亦不知情
      。
（三）雖然，證人即查獲警員鄭喜福於本院上訴審證稱被告有稱系爭槍枝係玩具手槍
      ，但係於警員已經打開槍枝之包裝後，被告方稱係玩具手槍等情（見本院上訴
      審卷第三十八頁），被告於本院前審亦供稱：「（為何警訊說槍是玩具手槍，
      沒有殺傷力？）因當時警察打開給我們看時我看到槍是橘子色的外殼，所以才
      說是玩具手槍」等語（見本院更一審卷第三十頁），彼此供證相合，而由此槍
      枝外觀，可能使人誤認係無殺傷力之玩具槍，是依被告此項供述固不足以遽認
      系爭槍枝係被告所放置；但查，被告為警查獲後，於警詢時供稱：「（警方所
      查獲之改造槍枝係何人所有？作何用途？）綽號阿文之男子所有，我不知道作
      何用途」，於被警查獲當天即八十七年一月二十四日於偵訊中初辯稱：「（槍
      彈）是『阿文』的，住處不知，車借他（指阿文）用，‧‧，那只是玩具手槍
      」等語（見偵查卷第三頁背面），而於八十七年二月十三日偵訊中改稱：「是
      『阿文』（查獲）當天晚上十一點多，他放在車上，因我開車，他坐後座，槍
      是在後座查到的，‧‧，是警察查到後才知道有槍」等語（見偵查卷第一四頁
      ），又於原審調查時供稱：「因為在鼓山二路阿文攔不到車，他看到我就攔我
      車要我載他一程，剛好我車沒汽油，我開車到加油站，遇到警察臨檢，就在後
      座被搜出一包東西用報紙包著，那時『阿文』剛好去上廁所回來看到員警就逃
      跑」等語（見原審卷第一六頁），本院上訴審供稱：「是阿文放一包東西在後
      座，我不知裡面是槍彈」（見本院上訴審卷第六十四頁）。是被告除就該槍枝
      係由一綽號為「阿文」之人所有未改其供述外，餘就該綽號「阿文」之人之出
      現方式、槍枝種類、何時知悉有前開槍枝，與槍枝置放時間、方式等，均前後
      供詞不一，本院僅就被告所辯該槍枝係其友綽號「阿文」所有一節，因被告前
      後供述如一，認真實可採。但對被告辯稱係綽號「阿文」者於其駕車回高雄後
      ，深夜巧遇搭其便車擅自放在車上云云，查與證人蔡宗翰、鄭喜福所為證述不
      符，且與常情有違，自非可採；至於被告於本院前審又供稱：「那不是我的東
      西，我也不知道，我當時是在開車」（見本院更一審卷第八十三頁），於本院
      本次更審又供稱：「˙˙˙那把槍不是我的，不知道是什麼人的」（見本次更
      審審判筆錄第七頁），又與其之前供述不相吻合，係事後避就之詞。另遭警查
      獲之槍枝彈殼係以報紙包裹連同蔡宗翰
      客車右後座上等情，亦據證人鄭喜福於本院上訴審、證人蔡宗翰於本次更審證
      述屬實（見本院上訴審卷第三十八頁、本院本次更審卷審判筆錄），並為被告
      所不否認，足認上開槍彈係被告向其友人綽號「阿文」者收受後，以報紙包裹
      攜至蔡宗翰所駕駛之車上，私自放在內裝有蔡宗翰
      塑膠袋內，並將該塑膠袋放在小客車右後座已明。
（四）又關於支票平行線之撤銷，依票據法第一百三十九條第五項規定，固僅須於平
      行線內記載照付現款或同義字樣，由發票人簽名或蓋章於其旁即可；且據證人
      蔡宗翰於本院本次更審證稱，至德昌公司兌換現金過程並未與對方發生爭執云
      云，惟非法持有槍枝者，有時係備不時之需，而擁槍自重，況被告係持支票欲
      至德昌公司兌換現金，其過程難保必能平和。因此，尚難以被告僅係持支票兌
      換現金及兌換現金過程未發生任何爭執，而謂被告無不法持有系爭改造槍枝之
      動機。
（五）扣案改造玩具手槍及彈殼經送請內政部警政署刑事警察局鑑驗結果，其中送鑑
      改造左輪玩具手槍一枝（槍枝管制編號為0000000000號），係仿Ｓ
      ＭＩＴＨ＆ＷＥＳＳＯＮ廠轉輪手槍之玩具金屬手槍將其槍管及轉輪彈倉車通
      之改造手槍，機械性能良好，認具殺傷力；另改造手槍一支（槍枝管制編號為
      0000000000號）認係仿ＷＡＬＴＨＥＲ廠半自動手槍改造之玩具手
      槍，因滑套無法固定槍身，不具殺傷力；彈殼係玩具金屬空彈殼，不具殺傷力
      ，有該局八十七年二月十二日刑鑑字第七一二七號鑑驗通知書一紙附卷足憑。
（六）綜上所述，被告所辯係事後卸責之詞，不足採信，被告非法持有具殺傷力改造
      左輪槍枝一支（槍枝管制編號為0000000000）之犯行堪以認定。
二、扣案具有殺傷力之改造槍枝一支（槍枝管制編號為0000000000號），
    係屬槍砲彈藥刀械管制條例第四條第一款所稱之「其他可發射子彈具有殺傷力之
    槍」，核被告所為，係犯同條例第十一條第四項之未經許可，持有可發射子彈具
    有殺傷力之槍枝罪。
三、原審認被告罪證明確，而予論罪科刑，固非無見；惟按八十六年十一月二十四日
    修正公布之槍砲彈藥刀械管制條例第十九條第一項原規定：「犯第七條、第八條
    、第十條、第十一條、第十二條第一項至第三項、第十三條第一項至第三項之罪
    ，經判處有期徒刑者，應於刑之執行完畢或赦免後，令入勞動場所，強制工作，
    其期間為三年。」，但九十年十一月十四日修正公布之新法，已刪除舊法該條例
    第十九條上開關於強制工作之規定，原判決未及適用新法規定，而依舊法規定併
    諭知被告「應於刑之執行完畢或赦免後，令入勞動場所，強制工作三年」，尚有
    未合。被告上訴意旨，否認犯罪，指摘原判決不當，雖無理由，但原判決既有上
    開可議之處，仍無可維持，應由本院將原判決撤銷改判。審酌被告未經許可，持
    有可發射子彈具有殺傷力之槍枝，該行為已具危害社會秩序及國民之生命財產安
    全之虞，惟念其未持槍供不法使用，僅單純持有，所犯之情節非重及犯後態度等
    一切情狀，爰從輕量處有期徒刑一年，併科罰金新臺幣五萬元，並諭知罰金部分
    易服勞役之折算標準。扣案具殺傷力之改造槍枝一支（槍枝管制編號為0000
    000000）係違禁物，應依刑法第三十八條第一項第一款宣告沒收。另改造
    手槍一支認係仿ＷＡＬＴＨＥＲ廠半自動手槍改造之玩具手槍（槍枝管制編號為
    0000000000號），因滑套無法固定槍身，不具殺傷力；彈殼係玩具金
    屬空彈殼，不具殺傷力，有該局八十七年二月十二日刑鑑字第七一二七號鑑驗通
    知書一紙附卷足憑，非違禁物，無庸沒收，附此敘明。
據上論結，應依刑事訴訟法第三百六十九條第一項前段、第三百六十四條、第二百九
十九條第一項前段，九十年十一月十四日修正公布之槍砲彈藥刀械管制條例第十一條
第四項，刑法第二條第二項、第十一條前段、第四十二條第二項、第三十八條第一項
第一款，罰金罰鍰提高標準條例第二條，現行法規所定貨幣單位折算新臺幣條例第二
條，判決如主文。
本案經檢察官許月雲到庭執行職務。
中　　　華　　　民　　　國　　九十三　　年　　 十二 　　月　　 十六 　　日
                              臺灣高等法院高雄分院刑事第五庭
                                  審判長法官  曾永宗
                                        法官  陳明富
                                        法官  邱永貴
右正本證明與原本無異。
如不服本判決應於收受本判決後十日內向本院提出上訴書狀，其未敘述上訴理由者，
並得於提起上訴後十日內向本院補提理由書狀（均須按他造當事人之人數附繕本）「
切勿逕送上級法院」。
　　　　　　　　　　　　　　　　　　　書記官  梁雅華
中　　　華　　　民　　　國　　九十三　　年　　十二　　月　　　十六　　　日
附錄：本判決論罪科刑法條：
九十年十一月十四日修正之槍砲彈藥刀械管制條例第十一條第四項：
  未經許可，持有、寄藏或意圖販賣而陳列第一項所列槍砲者，處一年以上七年以下
  有期徒刑，併科新台幣七百萬元以下罰金。
  第一項至第三項之未遂犯罰之。
